最高法院刑事判決　　　　　　　　　　　　　　　　　八十六年度台覆字第七○號
　　被　告　乙○○
　　　　　　甲○○
右被告等因煙毒案件，經台灣高等法院中華民國八十六年三月四日終審更審判決（八
十五年度上重更(二)字第七十八號，起訴案號：台灣桃園地方法院檢察署八十三年度偵
字第四七九三、四九五二號、偵緝字第四十六號）後，送請覆判，本院判決如左：
    主  文
原判決關於乙○○部分撤銷，發回台灣高等法院更審。
甲○○部分核准。
    理  由
本件理由分二部分說明：
一發回部分（即乙○○部分）：
本件原判決認定被告乙○○明知毒品海洛因係管制進口物品，禁止走私運輸入境，且
不得販賣，乃為圖不法暴利，夥同其孿生胞兄弟蔡忠華（業經判處無期徒刑確定）、
許中成（即綽號眼鏡成者，業經提起公訴，現通緝中）謀議至泰國走私毒品海洛因回
台售賣，並推由乙○○、許中成出面於民國八十一年六月初某日（確實日期不詳），
與蔡志西、林天賜、羅仁宏、方坤泉（以上四人均經判處無期徒刑確定）分別在嘉義
市大眾爺廟及吳鳳北路四○五號悟夢夜理髮廳等處，基於共同之犯意聯絡，商議走私
及運輸毒品海洛因來台事宜。乙○○等人乃允以膳宿、零用、機票等旅費全數招待外
，另付新台幣十萬元之代價，由該四人為乙○○等人赴泰國運輸毒品海洛因返台，議
定後乙○○即付新台幣一萬元予蔡志西作零用金。蔡志西旋依約於數日後將有關證件
交乙○○代辦護照及赴泰國簽證；方坤泉亦將有關證件交許中成代辦護照及赴泰國簽
證；羅仁宏則將有關證件交許中成代辦赴泰國簽證。嗣後有關辦理簽證及購買機票手
續完竣後，乙○○乃通知林天賜、羅仁宏、方坤泉、蔡志西四人，於同年八月十五日
中午十二時在嘉義火車站前會合，先乘遊覽車至國道中山高速公路南崁交流道，再改
搭計程車到達桃園中正國際機場與蔡忠華會合。登機前並由蔡忠華付給每人（蔡志西
除外）零用金五百美元，五人即同搭泰航ＴＧ七六三班機赴泰國曼谷。抵達泰國後，
蔡忠華復於機場再付給每人（蔡志西除外）五百美元零用金，並介紹年約三十餘歲綽
號「阿興」、「阿榮」二名不詳姓名之男子擔任導遊服務。蔡忠華於同月十八日先行
搭乘泰航ＴＧ六三二號班機返台籌劃接應事宜。同月十九日上午，「阿興」乃將鞋墊
內層預藏有毒品海洛因之休閒鞋四雙持至林天賜等四人投宿之飯店，交由該四人換穿
並囑返台時，依指示在中正機場交給有犯意聯絡負責接應年約三十餘歲不詳姓名之男
子，穿妥後，四人即於同日如期依計畫搭乘泰航ＴＧ六三八班機將該管制進口之毒品
海洛因私運入境，同日下午四時十五分許，方坤泉在中正機場入境檢查室第十八號台
通關檢查時，為財政部台北關稅局關務員查獲。旋又循線在入境大廳查獲已通關並在
該處等候接應之林天賜等三人，且扣得休閒鞋四雙及藏於其內之毒品海洛因純質淨重
共一、九七六公克（含林天賜部分－毛重五二五公克、純度百分之九九點七、純質淨
重四六一公克；方坤泉部分－毛重五四○公克、純度百分之九八點三、純質淨重五○
八公克；羅仁宏部分－毛重四八五公克、純度百分之九八點五，純質淨重四六○公克
；蔡志西部分－毛重五七○公克，純度百分之九九點九，純質淨重五四七公克）等情
。因而撤銷初審關於乙○○運輸毒品部分之判決，改判依想像競合犯及牽連犯從一重
論乙○○以共同運輸毒品罪刑（處無期徒刑），固非無見。惟查科刑之判決書，須將
認定之犯罪事實詳記於事實欄，然後於理由內逐一說明其憑以認定之證據，以使事實
與理由兩相一致，方為合法，如其事實之記載，先後不一，或事實記載與理由說明不
相一致，或判決理由之記載，前後互相齟齬，即屬理由矛盾，按諸刑事訴訟法第三百
七十九條第十四款之規定，其判決當然為違背法令，均足以構成撤銷之原因。原判決
於理由欄載稱：被告乙○○「係與蔡忠華、許中成謀議走私毒品運輸來台販賣牟利，
並由蔡忠華帶同林天賜等人赴泰（國）購得海洛因入境，其行為自犯有販賣毒品罪。
」等語（見原判決第六頁正面第十二－十四行），並論被告乙○○以肅清煙毒條例第
五條第一項之販賣毒品罪（見原判決第五頁背面第十三、十四行、第六頁正面第四、
五行）。但於事實欄並未認定蔡忠華等人有在泰國如何意圖營利而購入毒品海洛因之
行為，致事實記載與理由說明兩不一致，使判決理由失所依據，已難謂為適法。又原
判決既認被告乙○○與林天賜等人僅就運輸毒品罪及私運管制物品進口罪部分有共犯
關係，至於販賣毒品罪部分，則與之無共犯關係（見原判決第五頁背面最後四行，第
六頁正面第一、二行），卻又載稱「林天賜等人赴泰購得海洛因入境，其行為自犯有
販賣毒品罪」（見原判決第六頁正面第十二－十四行）其判決理由之記載，前後互相
齟齬，亦非無判決理由矛盾之可議。再，本件查獲之藏於四雙休閒鞋內之毒品海洛因
純質淨重共一、九七六公克，既分別於入境通關之際及甫通關完畢在入境大廳即被查
獲，均尚未售出（見原判決第二頁正面第九－十六行），而上開毒品海洛因是否由共
犯蔡忠華等人在泰國意圖營利而販入，原審並未詳加調查清楚，審認明白，遽論被告
乙○○以共同販賣毒品罪責，其職權調查之能事，猶有未盡。綜之，原判決關於乙○
○部分，其事實之認定，既有不當，應由本院將原判決關於該部分撤銷發回更審，期
臻妥適。末查犯肅清煙毒條例之罪者，以地方法院或其分院為初審，高等法院或其分
院為終審，除(一)地方法院或其分院判處死刑或無期徒刑而未經上訴之案件；或(二)高等
法院或其分院判處死刑或無期徒刑之案件，或駁回對於初審法院判處死刑或無期徒刑
之上訴案件，應自判決送達被告之次日起，分別於二十日或十日內，將卷宗證物送最
高法院覆判外，被告對終審法院之判決並無上訴之權，此觀該條例第十六條之規定自
明。是被告乙○○之上訴，僅係促請原法院為職權之發動。本院既仍應依覆判程序辦
理，對於被告之上訴，自毋庸另從程序上予以駁回，附此明。
二核准部分（即甲○○部分）：
本件原判決認定被告甲○○係台北市○○○路○段一五九之一號達興珠寶行負責人，
因經商週轉不靈，負債約新台幣四、五百萬元，明知毒品海洛因係經政府明令公告管
制進口之物品，竟基於販賣毒品、運輸毒品、私運管制進口物品入境之犯意，圖謀走
私毒品海洛因回台販賣。乃於八十三年二月十七日赴泰國，並於泰國邊境  柿縣，以
每塊毒品海洛因磚（毛重三六○公克）泰幣三萬元折合新台幣三萬三千元，總價泰幣
十八萬元折合新台幣（下同）十九萬八千元之價格，向綽號「阿麻」之婦人購入毒品
海洛因磚六塊。旋於同月二十一日將上開毒品海洛因磚置於裝香菸之塑膠袋內，其上
再置放香菸，以掩人耳目，由曼谷藉搭乘泰航ＴＧ六九六班機之便返回台灣，於晚上
八時四十分許抵達中正國際機場，未經關稅員查獲，而矇混入境，私運上述管制物品
進口。返國後，甲○○即以000000000號行動電話及鄭天源所有之0000
00000號呼叫器聯絡，而與鄭天源洽商售賣毒品海洛因事宜，並於八十三年三月
中旬某日，在台北市○○○路與信義路四段口，以每塊毒品海洛因磚三十萬元之價格
全數售賣予鄭天源，鄭天源先給付甲○○價金四十萬元。嗣鄭天源將上開毒品海洛因
輾轉出售與薛志傑、楊宗興及乙○○，並於八十三年四月一日經警循線查獲，供出毒
品海洛因係源自甲○○，且由鄭天源車上扣得源自甲○○之毒品海洛因一塊（淨重三
五一‧六公克），另經警在乙○○身上查扣亦源自甲○○之毒品海洛因一包（毛重三
八‧六公克），在其住處查扣五十八小包及一大包（共計毛重三四六‧八公克，淨重
三二一‧三三公克），在楊宗興處查扣源自甲○○之毒品海洛因一小包（淨重○‧四
一公克），在薛志傑處查扣源自甲○○之海洛因四塊（淨重一三○八‧三○公克）等
情。係以右揭被告甲○○因經商週轉不靈，負債約四、五百萬元，旋基於販賣、運輸
走私毒品之犯意，於上開時地運輸毒品海洛因六塊進口，進而售賣予鄭天源之事實，
業據被告甲○○於八十三年四月二十二日警訊中、同日及同年五月二十三日偵查中自
白甚詳。且被告甲○○係因警方將其他共同被告之偵訊筆錄（指鄭天源筆錄）內容告
知，突破甲○○之心防，被告甲○○始承認，被告之偵訊筆錄並未刑求逼供等情，業
據承辦警員石旭輝於原審第一次更審時到庭結證屬實。又被告甲○○於八十三年四月
十七日經檢察官押於台灣桃園看守所時，及嗣經借訊返所後，均無受傷或陳述遭刑
求之記錄，此有該所八十五年三月六日桃監禮衛字第○一三一號函檢送之被告甲○○
健康檢查表在卷可稽，此外又無其他證據足以證明被告甲○○之自白係出於強暴、脅
迫、利誘、詐欺、違法押或其他不正之方法，依刑事訴訟法第一百五十六條第一項
之規定，自得據其自白為證據。次查被告甲○○如何將毒品海洛因售賣予鄭天源之事
實，業據同案被告鄭天源迭於警訊及偵、審中指證綦詳，核與被告甲○○之自白相符
，鄭天源於八十三年四月九日檢察官偵查中並自動供稱伊上面的貨主為甲○○無訛。
再，被告甲○○係將六塊毒品海洛因磚放置在裝香菸之塑膠袋內，再將香菸放在上面
掩護闖關返台等情，業據被告甲○○迭於警訊及偵查中一再供述明確。雖經泰國返國
者，確係海關查緝走私之重點對象，且海洛因磚之長、寬、高又與香菸盒不盡相符合
，依常情不易走私成功，然而，近年來國人赴泰國經商、旅遊者甚夥，每日自泰國入
境者亦不在少數，海關查緝走私，實無可能就行李、提袋逐件檢查，只有依線報、經
驗，察言觀色勉力而為而已，自有闖關走私成功可能，尚不能以被告甲○○前所自白
走私之方式不易，即認其並無以此方式走私。又被告甲○○甫於八十三年二月二十一
日返抵國門，即於同年三月中旬將毒品海洛因全數售賣予鄭天源，且即可得款數十萬
元等情，業據被告甲○○自白在卷，並經鄭天源供證明確。被告甲○○私運進口之六
塊毒品海洛因磚，自乙○○處起出之部分純度為百分之六○‧八二；自鄭天源處扣得
之白粉確係毒品海洛因，純度為百分之五四‧一三；又自薛志傑處扣得之白粉亦確為
毒品海洛因，純度百分之八一‧七，均經法務部調查局鑑驗明確，此有該局八十三年
五月十八日（八三）陸字第八三○五二五六九、00000000號及八十三年五月
二十日（八三）陸字第八三○五三八七七號檢驗通知書附卷可稽。綜上所述，被告甲
○○之自白既非出於強暴、脅迫等不正之方法，且與鄭天源證述之情節相符，並有扣
案由被告甲○○售與鄭天源，再由鄭天源輾轉出售與薛志傑、楊宗興、乙○○之毒品
可證，其自白查與事實相符，事證至臻明確，犯行堪以認定，為其所憑之證據及認定
之理由。而以被告甲○○嗣後翻異前供，否認有運輸或販賣毒品之犯行，辯稱：鄭天
源之所以指認伊，乃因遭警刑求所致，且鄭天源與伊有金錢之糾紛才會誣攀伊，再伊
所為不利於己之陳述，並非出於自由意志，且依起訴書所載伊係將毒品海洛因磚放置
在裝香菸之塑膠袋內闖關，衡諸海關作業，實無得逞之可能，又果伊週轉不靈，於二
月中旬即運毒入境，何以延至三月中旬才出售脫手，又何以延至三月底、四月初才收
三十萬元或四十萬元﹖況伊於其間曾數度出國，人不在國內，八十三年三月十七日、
三十日均在國外，不可能售賣毒品海洛因給鄭天源；再該批被查扣之毒品海洛因根本
係大陸貨，苟伊遠赴泰國毒倉金三角  柿縣進貨，豈有可能買進大陸貨，而伊從未到
過大陸，可知扣案毒品全然與伊無關云云。均係飾卸之詞，不足採信。又被告甲○○
另辯稱其於八十三年二月二十一日返國時，因超帶香菸一條，遭關員查獲，伊不可能
將毒品海洛因置於裝香菸之塑膠袋內云云。惟經原審先後二次函請財政部台北關稅局
調查結果，並無被告甲○○於上開時間由曼谷搭乘泰航ＣＩ六九六次班機返回桃園中
正國際機場，因超帶未稅香菸經課稅之資料，有該局八十五年三月十二日、八十五年
五月二十八日北普稽字第八五一○一四八○號及八五一○三○八二號函在卷可憑，被
告甲○○上開所辯亦非可採。又鄭天源於八十三年四月九日警訊中，一度供稱係向綽
號「阿成」之男子購買毒品海洛因等語，以及中華電信股份有限公司台灣北區電信分
公司八十六年一月二十五日八六－帳三二－一（一二九）號函，均不足執為有利被告
甲○○之認定。另被告甲○○聲請訊問證人薛志傑、楊宗興，及將扣案之毒品海洛因
磚送驗究竟為大陸貨或泰國貨，均無傳訊、調查之必要，俱經依據卷內資料分別詳予
指駁、說明。查海洛因係肅清煙毒條例第二條所稱毒品，並為懲治走私條例公告管制
物品項目及其數額甲項第四款所列不限數額之管制進出口物品。核被告甲○○所為，
係犯肅清煙毒條例第五條第一項之運輸及販賣毒品罪，暨懲治走私條例第二條第一項
之私運管制物品進口罪。被告甲○○運輸、販賣毒品前，持有毒品之低度行為，應各
為運輸、販賣毒品之高度行為所吸收，均不另論罪。其所犯運輸毒品與私運管制物品
進口罪係一行為觸犯數罪名為想像競合犯，應從一重之運輸毒品罪處斷。又所犯運輸
毒品與販賣毒品二罪間，有方法結果之牽連關係，為牽連犯，應從情節較重之販賣毒
品罪處斷。因認初審判決就被告甲○○部分，適用肅清煙毒條例第五條第一項、第十
三條第一項，懲治走私條例第二條第一項、第十一條，刑法第十一條前段、第五十五
條、第三十七條第一項，依想像競合犯及牽連犯從一重論被告甲○○以販賣毒品罪，
並審酌其販賣、運輸毒品之數量及其犯罪之動機、目的、手段，所生危害甚大，及犯
罪後之態度等一切情狀，量處無期徒刑，併宣告褫奪公權終身，復就販毒所得財物四
十萬元宣告沒收，為無不合，予以維持，駁回被告甲○○在原審之上訴。查原判決對
於被告甲○○有關犯罪之證據，已盡其調查能事，而其論處被告甲○○罪刑，復已詳
其所憑之證據及認定之理由，所為論亦與卷內證據資料悉相符合，其證據取捨與
證據證明力判斷職權行使，以及量定刑度之理由說明，暨法則適用之論，亦均無悖
乎證據法則與實定法則。是其認事用法，均無違誤，應予核准。末查本件煙毒案件，
高法法院為終審法院，被告對終審法院之判決並無上訴之權，已如前述，被告甲○○
之上訴僅係促請原法院對於覆判程序為職權之發動。本院既仍應依覆判程序辦理，對
於被告甲○○之上訴，自毋庸另從程序上予以駁回，附此明。
據上論結，應依肅清煙毒條例第十七條第一款、第三款，判決如主文。
中      華      民      國    八十六    年      五      月      八      日
                              最高法院刑事第五庭
                                  審判長法官  陳  錫  奎
                                        法官  洪  清  江
                                        法官  李  璋  鵬
                                        法官  吳  昆  仁
                                        法官  李  彥  文
      右正本證明與原本無異
                                              書  記  官
中      華      民      國    八十六    年      五      月     十三     日
